【裁判字號】    95,交抗,424
【裁判日期】    950529
【裁判案由】    違反道路交通管理處罰條例
【裁判全文】
臺灣高等法院交通事件裁定             95年度交抗字第424號
抗  告  人
即受處分人  甲○○
上列受處分人因違反道路交通管理處罰條例案件，不服台灣台北
地方法院，中華民國95年4月28日所為裁定（94年度交聲更字第
34號），提起抗告，本院裁定如下：
    主  文
抗告駁回。
    理  由
一、按汽車駕駛人在多車道左轉彎時，不先駛入內側車道者，處
    新臺幣（下同）600元以上1,800元以下罰鍰，並記違規點數
    1點，道路交通管理處罰條例第48條第4款、第63條第1項第1
    款分別定有明文。又按汽車駕駛人，駕駛汽車違反道路交通
    安全規則，因而肇事致人受傷者，記違規點數3點，道路交
    通管理處罰條例第61條第3項亦定有明文。
二、原裁定略以：
  (1)本件抗告人即受處分人甲○○確有於民國94年1月10日（異
    議意旨誤載為3月10日）19時30分許，駕駛車牌號碼AF-6222
    號汽車，沿台北市○○○路北向南路段行駛，於左轉時與同
    向後方直行駛至之林柏銘發生擦撞，林柏銘因而受有右股骨
    幹骨折、右臏骨開放性骨折等傷害之事實，業據林柏銘於其
    告訴受處分人過失傷害之偵查案件中指述明確，且為受處分
    人所是認，復有道路交通事故現場圖、道路交通事故補充資
    料表、道路交通事故談話紀錄表、道路交通事故調查報告表
    各一份及案發現場照片4張在卷可憑，復有士林地方法院檢
    察署94年度偵字第6844聲請簡易判決處刑書1份存卷可稽，
    自堪認定屬實。
  (2)本件肇事地點之台北市○○○路北往南路段，以白虛線分隔
    成二線道，由內側至外側分別為3米及6米，而受處分人自稱
    其行進路徑係從西寧北路與長安西路口左轉至肇事地點，上
    開路口距離肇事地點之距離則為60公尺，凡此均有前述現場
    圖、証人即至現場處理之警員許正宏於原審調查時之證詞，
    以及原審公務電話紀錄1紙附卷可參。準此，受處分人自前
    開路口左轉進入西寧北路後，迄肇事地點尚有60公尺之距離
    ，衡情即無難以變換車道之困難，又受處分人轉進西寧北路
    後，若係在內側車道開始左轉，則依車輛係以前輪傳動並控
    制方向之機械原理，受處分人之車輛應會一邊前進一邊往左
    側之方向偏轉，此時車輛之右後車身頂多貼近或沿著中間白
    虛線而行，且隨著車輛往左偏移，右後車身會離中間白虛線
    愈來愈遠，斷無超出中間白虛線之理。然依前述現場圖及現
    場照片4張顯示之資料，受處分人之車輛於肇事後停放之位
    置，其右後車身超出中間白虛線之外，左後方之車尾則在中
    間白虛線上，且車身以將近45度之角度橫跨在內側車道上，
    由此軌跡推斷，當認受處分係自外側車道直接大幅度左轉。
    其次，林柏銘於交通事故談話紀錄表中即稱：自小客AF-622
    2好像走外側車道同向行駛，突然左轉沒有打方向燈等語；
    復於偵訊中陳稱：該處有二線道我走在內側車道，受處分人
    開的車忽然從外側車道往內車道偏，打算進入中興醫院等語
    明確。再參以受處分人於異議狀中亦載明其係由外側車道左
    轉等語，益見受處分人確實係從外側車道直接左轉。
  (3)末查，林柏銘確因本件車禍受有右股骨幹骨折、右臏骨開放
    性骨折等傷害之事實，已如前述，至同前署檢察官將本件車
    禍資料送請台北市車輛行車事故鑑定委員會鑑定結果，雖認
    林柏銘行近醫院出入口未減速慢行，為肇事次因。然林柏銘
    縱有違規之與有過失行為，亦不影響受處分人有交通違規行
    為，並因此使林柏銘受傷之事實。綜上所述，受處分人確有
    於上開時、地，駕駛前開汽車在多車道左轉彎，不先駛入內
    側車道，撞及林柏銘而致其受傷之違規行為。從而原處分機
    關依據道路交通管理處罰條例第48條第4款、第61條第3項、
    第63條第1項第1款之規定，裁處罰鍰600元，並記違規點數
    共4點，核無不當。本件異議為無理由，應予駁回等語。
三、抗告意旨略以：
  (1)抗告人於事發當時是要到中興醫院，行車路線原係自長安西
    路內側車道左轉西寧北路，其當然是由長安西路內側車道左
    轉西寧北路內側車道以便左轉進入中興醫院，就此有原審傳
    訊承辦警員許正宏之證詞可稽。且以附件一所附之紙片大小
    （以下稱小模型車）在道路交通事故現場圖所示之西寧北路
    內側車道模擬，對照抗告人之主張（在西寧北路內側車道行
    駛，因要到中興醫院欲左轉，在西寧北路內側車道以約45度
    角並打方向燈之方式待轉）與該現場圖所示最後系爭汽車停
    置之位置一致，顯然抗告人所主張並非不可能之事。詎原審
    法院不採，而認定抗告人係自外側車道直接大幅度左轉云云
    ，原審顯有未調查證據徒以臆測之詞認定事實之違法。
  (2)次查，台北市政府警察局大同分局交通分隊94年1月15日所
    做有關林柏銘之交通事故談話紀錄表，林柏銘稱「自小客車
    AF-6222好像走外側車道同向行駛突然左轉沒有打方向燈」
    云云，可見其一開始即根本無法確認及證明抗告人係走外側
    道，詎其嗣後於94年11月28日士林地檢署作證竟稱抗告人所
    開的車忽然從外側車道往內側車道偏，打算進入中興醫院云
    云，顯為不實之詞。參以道路交通事故現場圖係記載「A車
    AF-6222沿西寧北路內側車道左轉中興醫院」，是原審認定
    抗告人係從外側車道直接左轉云云，顯有違誤。另抗告人於
    異議狀上將行駛之車道誤載為「外側車道」，且時間點亦誤
    載為「94年3月10日」，原審竟以此誤載且已更正之內容認
    定抗告人係從外側車道直接左轉云云，原裁定不僅前後理由
    矛盾且所認顯與實情不符。
  (3)末查，有關林柏銘所提過失傷害告訴案件，雖檢察官業已聲
    請簡易判決處刑，但台灣士林地方法院簡易庭因認有再調查
    之必要，已將該案移到士林地方法院刑事庭以通常審判程序
    作進一步之調查。綜上，抗告人並無交通違規之情事，懇請
    將原裁定撤銷。
四、經查，抗告人上開違規左轉彎致人受傷之事實，業據林柏銘
    於其告訴抗告人過失傷害之偵查案件中指述明確，且為抗告
    人所是認，復有道路交通事故現場圖、道路交通事故補充資
    料表、道路交通事故談話紀錄表、道路交通事故調查報告表
    各1份及案發現場照片4張、臺灣士林地方法院檢察署94年度
    偵字第6844號聲請簡易判決處刑書1份存卷可稽，是原審認
    抗告人自西寧北路與長安西路口左轉進入西寧北路後，迄肇
    事地點尚有60公尺之距離，衡情即無難以變換車道之困難，
    又若係在內側車道開始左轉，則依車輛係以前輪傳動並控制
    方向之機械原理，抗告人之車輛應會一邊前進一邊往左側之
    方向偏轉，此時車輛之右後車身頂多貼近或沿著中間白虛線
    而行，且隨著車輛往左偏移，右後車身會離中間白虛線愈來
    愈遠，斷無超出中間白虛線之理；然依上述資料可知抗告人
    之車輛於肇事後停放之位置，其右後車身超出中間白虛線之
    外，左後方之車尾則在中間白虛線上，且車身以將近45度之
    角度橫跨在內側車道上，由此軌跡推斷抗告人係自外側車道
    直接大幅度左轉，導致與同向自後方直行之林柏銘發生擦撞
    ，足認抗告人確有於上開時、地，駕駛前開汽車在多車道左
    轉彎，不先駛入內側車道，撞及林柏銘而致其受傷之違規行
    為；至於林柏銘縱有違規之與有過失行為，亦不影響受處分
    人有交通違規行為，因而駁回其異議，核無不合。抗告人猶
    以上情，指摘原裁定不當，非有理由，是其抗告，為無理由
    ，應予駁回。
五、據上論結，應依道路交通案件處理辦法第26條，刑事訴訟法
    第412條，裁定如主文。
中    華    民    國    95    年    5    月    29    日
                  臺灣高等法院交通法庭
                      審判長法  官  葉騰瑞
                            法  官  莊明彰
                            法  官  黃俊明
以上正本證明與原本無異。
不得再抗告。
                            書記官  廖婷璇
中    華    民    國    95    年    5     月    29    日


司法院資訊處製作；財團法人民間司法改革基金會備份。
